【裁判字號】    95,易,1663
【裁判日期】    951128
【裁判案由】    違反動產擔保交易法
【裁判全文】
臺灣高雄地方法院刑事判決              95年度易字第1663號
公  訴  人  臺灣高雄地方法院檢察署檢察官
被      告  甲○○
上列被告因違反動產擔保交易法案件，經檢察官聲請簡易判決處
刑（95年度偵字第4880號），本院認不應以簡易判決處刑，乃改
依通常程序判決如下：
    主  文
甲○○無罪。
    理  由
一、聲請簡易判決處刑意旨略以：被告甲○○於民國92年4 月3
    日，提供所有車牌號碼8S─7000號自用小客車，以設定動產
    抵押擔保之方式，向遠東國際商業銀行（下稱遠東銀行）辦
    理汽車貸款新臺幣（下同）50萬元，為動產擔保交易之債務
    人。雙方約定借款分48期給付清償，自92年5 月3 日起至96
    年4 月3 日止，每月1 期，按月清償本息1 萬5,200 元，約
    定標的物存放地點為高雄市○○區○○街12巷10號10樓住處
    ，在貸款本息未付清之前，不得任意遷移、出賣、出質、移
    轉、抵押或為其他處分。詎被告在取得標的物後，僅繳付27
    期，自94年8 月3 日起，拒不付款，並意圖為自己不法之利
    益，將該標的物任意遷移至高雄市煉油廠附近後，逃匿不知
    去向，致告訴人裕融企業股份有限公司【下稱裕融公司，於
    於92年12月11日自遠東銀行（處刑書誤載為安泰銀行）受讓
    該債權及動產抵押權】追索無著而受有損害等情。因認被告
    涉犯動產擔保交易法第38條之罪嫌等語。
二、證據能力部分：
    本判決所引用之其餘證據資料（詳後引證據），其中傳聞證
    據部分，縱無刑事訴訟法第159 條之1 至第159 條之4 或其
    他規定之傳聞證據例外情形，亦因檢察官、被告或同意可作
    為證據使用，或未聲明異議，依刑事訴訟法第159 條之5第1
    項、第2 項之規定，本院審酌該證據作成之情況，認為適當
    ，應得為證據。
三、按犯罪事實應依證據認定之，無證據不得認定其犯罪事實；
    又不能證明被告犯罪，應諭知無罪之判決，刑事訴訟法第15
    4 條第2 項及第301 條第1 項前段分別定有明文。另按刑事
    訴訟法上所謂認定犯罪事實之證據，係指足以認定被告確有
    犯罪行為之積極證據而言，如未能發現相當證據或證據不足
    以證明，自不能以推測或擬制之方法，以為裁判基礎（最高
    法院29年上字第3105號及40年台上字第86號判例參照）。而
    認定不利於被告之事實，須依積極證據，苟積極證據不足為
    不利被告之認定時，即應為有利於被告之認定，更不必有何
    有利之證據（最高法院30年上字第816 號判例參照）。
四、檢察官認被告涉犯上開犯行，無非係以被告為動產擔保交易
    之債權人，竟自94年8 月3 日起，即拒不清償汽車貸款之分
    期款，且意圖為自己不法之利益，將動產擔保抵押標的物遷
    移，致生損害於債權人即告訴人裕融公司，資為論罪依據。
    訊據被告堅決否認有何上開犯行，辯稱：94年7 月21日，伊
    駕駛車牌號碼8S─7000號自用小客車，行經高雄市○○○路
    果貿圓環時，不慎撞及安全島、行道樹，乃先將車拖至保養
    廠，之後因無錢修護，就將該車拖至楠梓煉油廠後面友人所
    有空地停放，現停放在路邊等語。經查：
  (一)被告於92年4 月3 日，提供所有車牌號碼8S─7000號自用小
    客車，以設定動產抵押擔保之方式，向遠東銀行辦理汽車貸
    款50萬元，為動產擔保交易之債務人。雙方約定借款分48期
    給付清償，自92年5 月3 日起至96年4 月3 日止，每月1 期
    ，按月清償本息1 萬5,200 元，約定標的物存放地點為高雄
    市○○區○○街12巷10號10樓住處，在貸款本息未付清之前
    ，不得任意遷移、出賣、出質、移轉、抵押或為其他處分。
    另被告在取得標的物後，僅繳付27期，自94年8 月起，即不
    付款等情，有貸款即動產抵押契約書、動產擔保交易登記證
    明書、動產擔保交易移轉契約書、客戶對帳單在卷可參（詳
    他字卷第4 頁至第9 頁），且為被告列為不爭執之事項（詳
    本院易字卷第14頁第14行以下）。是此部分之事實，堪以認
    定。
  (二)又94年7 月21日，被告駕駛車牌號碼8S─7000號自用小客車
    ，行經高雄市○○○路果貿圓環時，不慎撞及安全島、行道
    樹，乃委託汽車保養廠業者邱冠銘拖至廠房待修（位於高雄
    市○○區○○路598 號），當時該車右車頭全毀、2 安全氣
    囊爆開、左邊底盤及輪子均脫落、左葉子板凹陷。嗣因修車
    款達20餘萬元，且須先繳納半數費用，被告乃未委託該保養
    廠修復，並於數天後，請人將該車拖離保養廠之事實，業據
    證人邱冠銘於本院簡易程序中證陳明確（詳本院簡字卷第49
    頁至第50頁），並有被告提出之車禍現場照片、拖吊情形照
    片、該車停於保養廠之照片可資佐證（詳本院簡字卷第56頁
    至第58頁）。另依告訴代理人提出之車輛照片所示（95 年4
    月間拍攝），前開汽車於95年4 月間，確實停放於某空地上
    （上搭蓋石棉瓦），且比較前開車禍當時及95年4 月間所拍
    攝之照片，車損情形及汽車款式均核一致。足認前開汽車自
    發生車禍（94年7 月間）起至95年4 月間，確實先被拖至汽
    車保養廠，嗣拖離該保養廠後，即停放在上開空地上。職此
    ，被告雖將該汽車遷離「動產抵押契約書」所約定存放地點
    ，即「高雄市○○區○○街12巷10號10樓」處，惟因上開汽
    車確實於94年7 月間發生車禍，且車損嚴重，被告處此情形
    下，乃先將該車拖至保養廠待修，嗣無力支付維修費用，復
    將該車拖至上開空地上，其動機無非係為使車禍現場儘速回
    復原狀，維持交通順暢，保全汽車，且係無力維修汽車下之
    一時權宜措施，總不能為確實履行前開契約約定，仍將受損
    嚴重之車輛停放於約定地點，造成其他用路人之不便，主觀
    上尚難認係意圖不法之利益而遷移該車。檢察官認被告係意
    圖不法之利益，容有誤會。至被告於車禍發生後，雖未按期
    繳納分期價款，且將標的物辦理停用，但因告訴人本得依法
    行使取回權，如標的物價值顯有減少者，亦得請求損害賠償
    ，被告行為雖有可議之處，惟此僅係告訴人如何行使民事上
    權利之問題，無法因此推認被告有違反動產擔保交易法之犯
    行。
  (三)綜上，被告應無檢察官所指之犯嫌。此外，復查無其他積極
    證據足資證明被告有上開犯行，不能證明被告犯罪，依法應
    為無罪判決之諭知。
據上論斷，應依刑事訴訟法第452 條、第301 條第1 項前段，判
決如主文。
中    華    民    國    95    年    11    月    28    日
                  刑事第一庭    審判長法  官 陳明富
                                      法  官 陳宛榆
                                      法  官 方百正
以上正本證明與原本無異。
如不服本判決，應於收受送達後10日內向本院提出上訴書狀。
中    華    民    國    95    年    11    月    28    日
                                      書記官 郭素蓉


司法院資訊處製作；財團法人民間司法改革基金會備份。
